【裁判字號】    97,交聲,1445
【裁判日期】    970718
【裁判案由】    違反道路交通管理處罰條例聲明異議
【裁判全文】
臺灣臺北地方法院交通事件裁定        97年度交聲字第1445號
原處分機關  交通部公路總局臺北區監理所板橋監理站
異議人即
受處分人    甲○○
上列異議人即受處分人因違反道路交通管理處罰條例案件，對於
交通部公路總局臺北區監理所板橋監理站中華民國97年5月15日
所為之處分（原處分案號：板監裁字裁41-C00000000號），聲明
異議，本院裁定如下：
    主      文
異議駁回。
    理      由
一、按駕駛人駕駛汽車（依道路交通管理處罰條例第3條第8款規
    定，汽車包括機器腳踏車即機車），應遵守道路交通標誌、
    標線、號誌之指示，並服從交通指揮人員之指揮；汽車行駛
    至交岔路口，其行進、轉彎應遵守燈光號誌或交通警察之指
    示，道路交通安全規則第90條、第102條第1項第1款分別定
    有明文。次按汽車駕駛人，行經有燈光號誌管制之交岔路口
    闖紅燈者，處新臺幣（下同）1,800元以上5,400元以下罰鍰
    ，並記違規點數3點，復為道路交通管理處罰條例第53條第1
    項、第63條第1項第3款所明定。是若機器腳踏車之駕駛人行
    經有燈光號誌管制之交岔路口闖紅燈（含紅燈超越停止線左
    轉之情形），且未提出申訴而經交通裁決主管機關逕行裁決
    處罰者，依違反道路交通管理事件統一裁罰基準及處理細則
    （下稱處理細則）第44條第1項及違反道路交通管理事件統
    一裁罰基準表（下稱基準表）之規定，應對該機器腳踏車之
    駕駛人處以4,500元之罰鍰並記違規點數3點。再者，行為人
    有違反道路交通管理處罰條例之情形者，應填製舉發違反道
    路交通管理事件通知單，當場舉發者，應將該通知單填記後
    交付該行為人簽名或蓋章收受之，拒絕簽章者，並記明其事
    由，視為已收受，處理細則第11條第1項第1款亦規定甚明。
二、本件異議人即受處分人甲○○於民國96年8月10日15時許，
    騎乘車牌號碼AYH-348號普通重型機車，自臺北縣新店市○
    ○路與永安街口有燈光號誌管制之交岔路口，左轉至永安街
    時，經臺北縣政府警察局新店分局巡佐乙○○攔停，並以受
    處分人有「闖紅燈」（安和路左轉永安街）之違規事實，依
    違反道路交通管理處罰條例第53條第1項之規定舉發，因受
    處分人拒絕在舉發通知單上簽名並收受該單，乙○○即於通
    知單上註記「拒簽拒收」等字後，讓受處分人離去。嗣原處
    分機關逕行裁決結果，認受處分人確有駕車行經有燈光號誌
    管制之交岔路口闖紅燈之違規行為，乃依道路交通管理處罰
    條例第53條第1項、第61條第1項第3款、處理細則第44條第1
    項及基準表等規定，於97年5月15日以板監裁字裁41-C00000
    000號裁決書裁處受處分人罰鍰4,500元，並計違規點數3點
    在案。上開各情，有臺北縣政府警察局舉發違反道路交通管
    理事件通知單（單號：C00000000）、交通部公路總局臺北
    區監理所板橋監理站97年5月15日板監裁字裁41-C00000000
    號裁決書在卷可稽。
三、受處分人聲明異議意旨略以：伊當日騎車行經新店市○○路
    與永安街口，自安和路左轉永安街時，燈號係綠燈，遭警攔
    下後警員執意指伊闖紅燈並欲開單告發，伊與警員溝通無效
    後即拒絕在罰單上簽名，但未拒收罰單，實則係警員未當場
    交付罰單，事後亦未寄送罰單，致伊遭到最高額處罰，為此
    聲明異議，請求撤銷原處分等語。
四、經查：
  (一)交通警員掣單舉發違反道路交通管理處罰條例所列之違規事
    實，本質上為行政處分，係公務員基於職務上權力，依法就
    特定之具體事件所為具公法上效果之單方行政行為，基於公
    務員為公法上行為具有公信力之原則，該行政處分當可被推
    定為有效，其據以依法處分之事實亦應認定為正確無誤。另
    依道路交通管理處罰條例科處行政罰事件，依據公法爭議之
    舉證責任分配法則，固應先由行政機關就其業已履踐相關正
    當法律程序，以及人民應受處罰之客觀違反法令行為，負證
    明之責，惟行政機關對於前開應為舉證事項，非不得以執行
    查察取締勤務人員，依據調查人證之程序，使就親歷事實提
    供不可替代之證明方法，尤於當場舉發而非以科學儀器採證
    之交通違規事件，鑑於交通違規事實往往驟然而現、稍縱即
    逝，若一律要求舉發員警不分違規情節，均必須預留證據，
    俾便事後提出供法院審酌，除有現實技術可行性之困難外，
    勢將大幅提高交通管理之行政成本，並嚴重削弱道路交通管
    理之行政效能，此應非立法者制定道路交通管理法規之本意
    ，合先敘明。
  (二)關於本件舉發過程，業據證人即舉發本件違規之臺北縣政府
    警察局新店分局巡佐（現已調職）乙○○於本院證稱：安和
    路與永安街口是容易肇事路口，且當時路口也有工程進行，
    故伊在永安街路邊執勤，當時安和路已經紅燈，永安街是綠
    燈，受處分人騎乘機車沒有停在停止線，而是從安和路左轉
    永安街，伊就將他攔停，告知闖紅燈違規事實，並請受處分
    人出示證件，依規定舉發完後，受處分人拒絕簽名且不願收
    受罰單，伊有告知簽收罰單與承認違規係屬二事，日後尚可
    申訴，但受處分人仍然不簽不收，伊將證件歸還，受處分人
    就離開等語明確（見本院97年6月12日訊問筆錄），核與舉
    發通知單「收受通知聯者簽章」一欄記載「拒簽拒收」等字
    樣相符，並有證人乙○○至舉發現場拍攝之照片5張可資參
    酌。受處分人雖辯稱係綠燈左轉，惟證人乙○○對此證稱：
    我所站立之永安街位置，可看得見永安街的號誌，至於安和
    路號誌雖無法正面看到，但可從側面看到號誌變換情形，我
    當時執勤所在視線可以看得見安和路號誌，我可以確定受處
    分人左轉時永安街是綠燈，安和路是紅燈，印象中當時永安
    街綠燈已經亮起數秒了等語（見同上筆錄），足見證人乙○
    ○所站立位置其視線並無障礙，且受處分人確係安和路紅燈
    亮起後數秒方違反號誌左轉永安街無訛，而應可排除誤判、
    誤認或其他爭議之可能。又考量證人乙○○與受處分人並無
    任何關係，此據證人乙○○陳明在卷，其於負有具結義務並
    可能受刑法偽證罪處罰之情形下，仍於法庭為前揭證言，其
    證言之憑信性應可獲得擔保，且其目擊過程及舉發基礎並無
    誤判可能，綜觀其所述內容亦均合於常情而無前後矛盾齟齬
    之處，是證人乙○○所述自得援為不利於受處分人之認定。
    受處分人陳稱係綠燈左轉，且員警並未交付罰單云云，自難
    採信。又道路交通管理處罰條例或相關法規並未規定要求執
    行交通勤務員警於舉發交通違規案件時，是否應以錄音、錄
    影或其他方式蒐證為之，惟執行查察取締勤務之人員，以其
    親身經歷之舉發過程，於法院具結後以證人身分接受訊問，
    而就行為人違規事實加以證述，法院於衡量審酌其證詞之證
    明力高低後，採其證言作為認定判斷之基礎，自非法所不許
    。受處分人陳稱警方並無錄音或其他設備佐證本件違規云云
    ，尚非有據。本件事證明確，受處分人違規行為堪以認定，
    應依法論科。
五、綜上所述，受處分人確有駕駛機車行經有燈光號誌管制之交
    岔路口紅燈左轉之闖紅燈違規行為，其雖拒絕簽名收受舉發
    通知單，惟依處理細則第11條第1項第1款，即違反道路交通
    管理處罰條例之行為人拒絕於舉發違反道路交通管理事件通
    知單上簽章，由舉發人員記明其事由者，視為已經收受之規
    定，應認本件受處分人已經收受該舉發通知單，法律又無舉
    發員警或裁罰機關應主動通知違規行為人到案陳述之規定，
    受處分人自不得以事後未曾收受舉發通知單為由，據為免罰
    或異議之依據。從而原處分機關依道路交通管理處罰條例第
    53條第1項、第63條第1項第3款規定，以最高額裁處受處分
    人罰鍰4,500元並記違規點數3點，核無違誤。本件受處分人
    之異議為無理由，自應裁定將其異議駁回。
據上論斷，應依道路交通案件處理辦法第19條，裁定如主文。
中    華    民    國    97    年    7     月    18    日
                  交通法庭  法  官  林庚棟
以上正本證明與原本無異。
如不服本裁定應於送達後5日內向本院提出抗告狀。
                            書記官   殷玉芬
中    華    民    國    97    年    7     月    22    日


司法院資訊處製作；財團法人民間司法改革基金會備份。
